【裁判字號】    90,訴,867
【裁判日期】    900627
【裁判案由】    懲治盜匪條例
【裁判全文】
臺灣臺中地方法院刑事判決                            九十年度訴字第八六七號
    公  訴  人  臺灣臺中地方法院檢察署檢察官
    被      告  庚○○
    指定辯護人  本院公設辯護人辛○○
    被      告  甲○○
    選任辯護人  張居德
    被      告  壬○○
    指定辯護人  本院公設辯護人辛○○
    被      告  丙○○
                戊○○
    右二人共同
    選任辯護人  蔣志明
右列被告等因懲治盜匪條例等案件，經檢察官提起公訴（八十九年度偵字第二○五三
八號、九十年度偵字第二八五六號、第三○○四號），本院判決如左：
    主  文
甲○○、壬○○、丙○○、戊○○共同意圖為自己不法所有，以強暴、脅迫致使不能
抗拒而取他人之物，各處有期徒刑捌年。扣案之刀械貳支，均沒收。所得財物現金新
台幣壹萬伍仟元及勞力士手錶壹只，發還被害人乙○○。
庚○○共同連續意圖為自己不法所有，以強暴、脅迫致使不能抗拒而取他人之物，處
有期徒刑捌年陸月。扣案之刀械貳支，均沒收。所得財物現金新台幣壹萬伍仟元及勞
力士手錶壹只，發還被害人乙○○；所得財物手錶（夏利豪牌）壹只、鑽戒壹只及現
金新台幣參仟陸佰參拾元，發還被害人丁○○。
    事  實
一、庚○○因得知丁○○從事信用卡業務收入頗豐，竟與真實姓名年籍不詳綽號「小
    胖」、「大順」及另二名姓名年籍亦均不詳之成年男子（均由臺灣臺中地方法院
    檢察署檢察官另行追查中），共同基於意圖為自己不法所有之犯意聯絡，由「小
    胖」提供做案之膠帶等工具，庚○○則提供預先租來之車牌號碼號Ｍ四－八八八
    一號自小客車為做案之交通工具，於八十九年十二月十七日晚間，推由庚○○先
    以行動電話佯以要請丁○○（即阿志）喝酒為由，約丁○○至台中市○○區○○
    路與興安路口之「文心茶坊」會面。翌日（即八十九年十二月十八日）凌晨零時
    三十分許，丁○○駕駛Ｂ七－四五四三號自小客車抵達台中市○○區○○路四段
    八九一號前（「文心茶坊」附近），「小胖」、「大順」及另二名不詳姓名之男
    子即以製造假車禍之方式，逼使丁○○下車查看車損情形，「小胖」、「大順」
    等人見丁○○下車，即由其中一人拿出預備之槍枝（未扣案，槍枝種類不明，亦
    無法證明有殺傷力）喝令丁○○不得亂動，並用槍柄毆打丁○○之頭部，致丁○○受有頭皮血腫、左眼結膜出血併眼眶周圍瘀傷、上下嘴唇擦挫傷等傷害（傷害
    部分未據告訴），再將丁○○強押上庚○○所提供租用之Ｍ四─八八八一號自小
    客車，以膠帶（未扣案）蒙住丁○○之眼睛及綑綁雙手，以此強暴之手段致使丁○○不能抗拒，動手強取丁○○身上所有之ＮＯＫＩＡ八八五○型號之行動電話
    乙支及現金新台幣（下同）三千六百三十元，「小胖」、「大順」等人嫌現金過
    少，復駕駛該車輛在市區繞行，而以非法方法剝奪丁○○之行動自由，「小胖」
    等人於車上並喝令丁○○再拿錢出來，丁○○乃打電話給其友人「阿龍」請其籌
    措十萬元送至台中市○○路、中清路口，然因「阿龍」未到約定之地點而作罷，
    後該車繞行約二、三十分鐘，抵達台中市大坑山區之「卡多里遊樂場」附近，「
    小胖」、「大順」等人復搜括丁○○身上之手錶（夏利豪牌）乙只、鑽戒乙只等
    財物，並與隨後駕駛丁○○所有Ｂ七－四五四三號自小客車前來之庚○○會合後
    ，將丁○○押出車外，人車丟棄於該山區後，五人始行離去。所得財物則由庚○○分得ＮＯＫＩＡ八八五○型號之行動電話乙支（業經丁○○領回），其餘財物
    則由「小胖」等人攜走朋分。丁○○於「小胖」等人離去後始自行掙脫後報警。
二、甲○○因己○○（由臺灣臺中地方法院檢察署檢察官另案偵辦中）於聊天中告知
    其積欠乙○○二萬元未清償，乙○○之經濟狀況應屬良好，提議行搶，乃由甲○○邀集庚○○、壬○○（壬○○前於民國八十五年間因違反懲治盜匪條例案件，
    經本院判處有期徒刑七年二月，上訴後經臺灣高等法院臺中分院駁回上訴而告確
    定，甫於八十八年九月十日假釋出監，指揮書執行完畢日期為九十二年四月十四
    日，尚在假釋中）、戊○○、丙○○等人參與，庚○○即基於同前不法所有之概
    括犯意，並與甲○○、壬○○、戊○○、丙○○、己○○共同基於意圖為自己不
    法所有之犯意聯絡，由己○○提供乙○○之聯絡電話予甲○○，推由甲○○於八
    十九年十二月十八日上午九時許，以行動電話與乙○○聯絡，佯稱「聚餐」為由
    ，約乙○○至台中市○○區○○路四二八之三號「大買家量販店」前見面，乙○○因誤以為係其友人蘇世斌邀宴而同意。同日十一時四十分許，甲○○駕駛租來
    之車牌號碼號二Ｊ－一四七五號自小客車載同庚○○、壬○○、戊○○、丙○○
    四人，並攜帶預先準備供犯案用之膠帶（未扣案）、手銬乙副（未扣案）及庚○○所有之小型刀械、丙○○所有之大型刀械各乙支前往該量販店前守候，迨見乙○○駕駛其所有之ＯＰ－八五二八號自用小客車抵達，甲○○乃再撥打乙○○之
    行動電話，謊稱有大件物品要乙○○幫忙搭載，要求乙○○下車打開汽車行李箱
    ，庚○○、壬○○、戊○○、丙○○四人見乙○○下車，即乘機強行將乙○○推
    架上乙○○所駕駛之ＯＰ－八五二八號自小客車，由丙○○駕車、庚○○坐於右
    前座持預藏之刀械喝令乙○○不得亂動，壬○○、戊○○二人則分坐於後座乙○○兩側抓住乙○○之雙腿，戊○○旋並以膠帶矇住乙○○之雙眼、以手銬銬住乙○○之雙手，將乙○○限制於車內載往台中市大坑山區，途中因乙○○掙扎，壬○○、戊○○以拳頭毆打乙○○之頭部，而以非法方法剝奪乙○○之行動自由，
    甲○○則駕駛其所租用之二Ｊ－一四七五號自小客車在後尾隨接應。車行約十餘
    分鐘後抵達台中市○○路大坑山區「卡多里遊樂區」附近山區空地，壬○○、戊○○等人將乙○○押下車，復以自備之膠帶綑綁乙○○雙腳，以此強暴之手段致
    使乙○○不能抗拒，而搜括乙○○身上之現金七千元、勞力士手錶乙只，ＮＯＫ
    ＩＡ三三一○型號之行動電話乙支等財物，隨即由丙○○強取乙○○身上之提款
    卡，並命乙○○趴於地上、以腳踢乙○○頭部逼問提款卡密碼，致乙○○受有左
    額擦挫傷（約一Ⅹ○．五公分）、左側顳部擦挫傷（約三Ⅹ三公分）、左臂擦挫
    傷（約三Ⅹ二公分）等傷害，乙○○在不能抗拒下告知其提款卡密碼後，即由甲○○駕駛其租用之二Ｊ－一四七五號自小客車搭載戊○○前往台中市○○路台中
    市農會之自動提款機提領八萬七千元（乙○○帳戶內存款遭提領至僅餘五百五十
    六元），而以不正方法由自動付款設備取得他人之物。甲○○、戊○○提款後復
    返回前揭大坑山區「卡多里遊樂區」附近空地與庚○○等人會合，喝令乙○○於
    該地自行停留二十分鐘後始得離開，方將乙○○之手銬打開，共乘甲○○所駕駛
    之二Ｊ－一四七五號自小客車離去。搶得之財物由甲○○負責朋分，現金共九萬
    四千元，除支付五人理髮費用二千元及租車費用一萬零四百元外，餘款由庚○○
    與壬○○二人分得二萬七千元，甲○○、丙○○、戊○○三人各分得一萬七千元
    ，己○○分得三千六百元，除甲○○、庚○○分得之現金經花用後各尚餘八千元
    、七千元外，其餘現金均經花用殆盡，戊○○另分得ＮＯＫＩＡ三三一○型號之
    行動電話乙支，亦經其變賣，所得價款亦花用盡罄。乙○○則俟甲○○等人離去
    後始自行掙脫後報警。
三、嗣因丁○○、乙○○遭搶後分別報警，經警調出甲○○、戊○○提款之錄影帶，
    而循線分別於(1)八十九年十二月十九日十五時三十分許，在台中市○○路一○九
    一號前查獲甲○○，並在甲○○所租用之二Ｊ－一四七五號自小客車上扣得丙○○所有預備強盜乙○○財物用之大型刀械乙支、強盜乙○○所得財物現金八千元
    。(2)於同日十六時三十分許，在台中縣太平市○○路三０六號十二樓，查獲庚○○、壬○○，並扣得庚○○所有供強盜乙○○財物用之小型刀械乙支、強盜乙○○所得財物現金七千元、強盜丁○○所得之ＮＯＫＩＡ八八五○型號之行動電話
    乙支（業經丁○○領回）。(3)於九十年二月七日、同年月八日先後拘提丙○○、
    戊○○到案。
四、案經台中市警察局第五分局報請及乙○○訴由臺灣臺中地方法院檢察署檢察官偵
    查起訴。
    理  由
一、訊據被告庚○○、甲○○、壬○○、戊○○、丙○○固不諱言有如事實欄二所示
    押被害人乙○○至台中市大坑山區而取其所有財物等事實，惟均辯稱係代己○○
    解決債務問題，無不法所有意圖云云；被告庚○○則矢口否認有如事實欄一所示
    強盜丁○○財物等犯行，並辯稱：並未參與行搶丁○○財物，行動電話係「小胖
    」事後交付的云云。經查：右揭犯罪事實業據被害人丁○○、乙○○指訴甚詳，
    核與被告供述之情節均大致相符，且有提款錄影帶翻拍照片、台中市農會交易明
    細表六紙、存摺影本、行動電話通聯紀錄及租用汽車契約書、診斷證明書各二紙
    、贓物認領保管收據等附卷可稽，並有扣案之刀械二支可資佐證，足徵被告庚○○、甲○○、壬○○、戊○○、丙○○自白有強取被害人乙○○財物部分之犯行
    信與事實相符，堪予採信，被告雖均辯稱係代己○○處理債務問題，然己○○於
    本院審理中否認有委託被告代為處理債務問題，而被告等均自承於犯案過程中始
    終未曾向被害人乙○○提及其與己○○間之債務問題，核與被害人乙○○於本院
    審理中指稱整個過程中並無任何人提到有何債務問題等語相符，被告如係欲為己○○處理與被害人乙○○間之債務問題，顯不可能於長達數十分鐘之過程中始終
    未提一詞，且積欠債務之人係己○○非被害人乙○○，被告如係欲代己○○處理
    債務問題，應係與被害人乙○○商討清償問題，顯無事先預備手銬、膠帶、匕首
    等工具之必要，於過程中更無出以強押上車等暴力手段強取被害人身上財物後，
    更進而持被害人乙○○之提款卡前往金融機構提款之理，況參諸被告提領被害人
    乙○○銀行帳戶之存款時，係將被害人乙○○存款金額八萬七千餘元提領至僅餘
    五百五十六元始行罷手，有交易明細表在卷可考，而被告甲○○與己○○均供稱
    己○○與被害人乙○○之債務金額係二萬元，被告縱有誤己○○積欠被害人乙○○債務為被害人乙○○積欠己○○債務，而欲代為討債，亦應提領二萬元即行罷
    手，焉有將被害人乙○○帳戶內之存款八萬千餘元提領幾至一空之地步？被告前
    開所辯，顯係事後卸責之詞，不足採信。又被告庚○○雖否認有參與強盜被害人
    丁○○部分之犯行，惟查：被害人丁○○係應被告庚○○之邀而前往台中市○○
    區○○路四段八九一號前「文心茶坊」附近欲與被告庚○○會面，如非被告庚○○告知綽號「小胖」、「大順」等人被害人丁○○抵達，綽號「小胖」、「大順
    」等人顯無從知悉被害人丁○○抵達之時間及其停留之確切地點，再觀諸被害人
    丁○○遭「小胖」、「大順」等人強押離開「文心茶坊」附近後，被害人丁○○
    所駕駛之車輛仍遺留於現場，被告庚○○竟逕即駕駛該被害人丁○○原所駕駛之
    車輛離去現場，嗣並駕駛該車輛至台中市大坑山區「卡多里遊樂區」附近與「小
    胖」、「大順」等人會合，被告庚○○如非事先與綽號「小胖」、「大順」等人
    有所謀議，其由「文心茶坊」出來只見被害人丁○○之車卻未見人，衡諸常情應
    在現場等候、甚至尋找其人下落，當無逕自駕車離去、更進而前往山區與「小胖
    」等人會合之舉，被告庚○○邀被害人丁○○前往會面、及嗣駕駛被害人丁○○
    之車輛離開現場前往山區與「小胖」等人會合，乃係分擔盜匪犯行之部分行為甚
    明；另參諸綽號「小胖」、「大順」及另二名不詳姓名之男子強盜被害人丁○○
    時所使用之交通工具係由被告庚○○所承租提供，被告庚○○事後並分得行搶所
    得之行動電話乙具，及被告庚○○於獲案後能對被害人丁○○遭搶之經過細節供
    述甚詳，顯見其確有參與謀議強盜被害人丁○○並分擔部分行為無疑，被告庚○○雖另辯稱其能供述被害人丁○○遭搶情節，係因「小胖」事後有告知行搶經過
    云云，然強盜他人財物係觸犯重典之行為，法紀難容，童稚皆知，如非共犯之間
    ，隱之唯恐不及，絕無大肆張揚之理，更無將犯案經過巨細靡遺告知不相干之人
    之可能，被告庚○○前開所辯，亦係事後卸責之詞，不足採信。至辯護人以被告
    庚○○於八十九年十二月十七日晚間被害人丁○○抵達「文心茶坊」前，係在該
    茶坊內與詹靜融、羅惠如及被告甲○○、壬○○一同喝茶，被告如有與「小胖」
    等人共謀強盜被害人丁○○，必會以電話頻繁聯絡，詹靜融、羅惠如應能得知，
    而請求傳訊證人詹靜融、羅惠如，然強盜他人財物係觸犯重典之行為，絕無大肆
    張揚之理，已如前述，案發前與被告庚○○同座之人不知被告庚○○有與他人事
    先謀議並將參與盜匪犯行之事，委不足採為有利於被告庚○○之證據，故認無傳
    訊之必要，附此敘明。本案事證明確，被告右揭犯行均堪認定。
二、核被告庚○○夥同綽號「小胖、「大順」及另二名姓名年籍不詳之成年男子，就
    以暴力致使被害人丁○○不能抗拒而取其財物部分，被告庚○○、甲○○、壬○○、丙○○、戊○○就以暴力致使被害人乙○○不能抗拒而取其財物部分，均係
    犯懲治盜匪條例第五條第一項第一款之盜匪罪。被告庚○○與綽號「小胖」、「
    大順」及另二名不詳姓名之男子將被害人丁○○由台中市○○區○○路四段「文
    心茶坊」附近強押至台中市大坑山區「卡多里遊樂區」附近，被告庚○○、甲○○、壬○○、丙○○、戊○○將被害人乙○○由台中市○○區○○路強押至台中
    市○○路大坑山區「卡多里遊樂區」附近山區空地，車行時間分別為二、三十分
    鐘及十餘分鐘以上，剝奪被害人行動自由之時間均非短暫，且車行復均有相當之
    距離，難認為強盜行為所當然包括，就其等剝奪被害人丁○○、乙○○行動自由
    部分，自均另犯有刑法第三百零二條第一項之妨害自由罪。又被告庚○○、甲○○、壬○○、丙○○、戊○○強取得被害人乙○○之提款卡後，復推由被告甲○○、戊○○持提款卡至金融機構自動提款機提領款項，致該金融機構自動提款機
    誤以為係被害人乙○○之提款而予付款，另犯有刑法第三百三十九條之二第一項
    之準詐欺取財罪。被告庚○○與綽號「小胖」等成年男子於強盜過程中致被害人
    丁○○受有如事實欄一所示之傷害，被告庚○○、甲○○、壬○○、丙○○、戊○○於行搶過程中致被害人乙○○受有如事實欄二所示之傷害，分係其等妨害自
    由、盜匪犯行施強暴之當然結果，均不另論罪。被告庚○○、甲○○、壬○○、
    丙○○、戊○○於搶得被害人乙○○之提款卡並逼問出密碼後，推由被告甲○○
    、戊○○持往台中市○○路台中市農會之自動提款機提領八萬七千元，其提領上
    開款項雖係分以六次提出，然其提款之地點相同，且提款之時間係自八十九年十
    二月十八日十二時零七分起至同日十二時十一分止，時間至為密接，並係侵害同
    一法益，依一般社會觀念，在時間差距上難以強行分開，在刑法評價上，不具獨
    立性，乃屬數個舉動之接續施行，為接續犯，為包括之一罪。被告庚○○與綽號
    「小胖」、「大順」及另二名姓名不詳之成年男子間就如事實欄一所示對被害人
    丁○○所犯盜匪罪、妨害自由罪之犯行，被告庚○○、甲○○、壬○○、丙○○
    、戊○○與己○○間就如事實欄二所示對被害人乙○○所犯盜匪罪、妨害自由罪
    、準詐欺取財罪之犯行，分別有犯意聯絡、行為分擔，均為共同正犯。被告庚○○、甲○○、壬○○、丙○○、戊○○就強盜被害人乙○○財物部分所犯盜匪罪
    、妨害自由罪、準詐欺取財罪間，被告庚○○與綽號「小胖」、「大順」及另二
    名不詳姓名男子間就強盜被害人丁○○財物部分所犯盜匪罪、妨害自由罪間，各
    分係以妨害自由及準詐欺取財、妨害自由之方式達強盜財物之目的，均有方法、
    結果之牽連關係，為牽連犯，應分別從一重各依懲治盜匪條例第五條第一項第一
    款之盜匪罪論處。公訴人雖僅就被告所犯盜匪罪部分提起公訴，然被告所犯前開
    妨害自由罪、準詐欺取財罪既與所犯盜匪罪間具牽連犯之裁判上一罪關係，已如
    前述，自均為起訴效力所及，基於審判不可分原則，本院自應併予審究，併此陳
    明。被告庚○○前後二次盜匪犯行，時間緊接，犯罪手法相似，且係觸犯構成犯
    罪要件相同之罪名，顯係基於概括犯意而反覆為之，為連續犯，應依刑法第五十
    六條之規定論以一罪，除法定本刑為無期徒刑部分，依法不得加重外，餘並加重
    其刑。爰審酌被告庚○○、甲○○、壬○○、丙○○、戊○○均屬青壯之年，不
    思戮力向上，竟冀不勞而獲，且以強押被害人並施暴行搶之方式取得財物，惡性
    非輕，犯罪手段對社會治安危害甚鉅，及其犯罪所得、並犯後態度及尚未賠償被
    害人所受損害等一切情狀，分別量處如主文所示之刑。
三、扣案之刀械二支，其中大型刀械為被告丙○○所有，雖未實際用以犯前開罪行使
    用，然係供犯預備盜匪罪所用之物，業據被告丙○○供明在卷，其中小型刀械為
    被告庚○○所有、並係用以供強盜被害人乙○○財物所用之物，業據被告庚○○
    供明在卷，均屬供犯罪所用之物，應依刑法第三十八條第一項第二款之規定宣告
    沒收。又分別在被告甲○○、庚○○處扣得之贓款現金八千元、七千元（合共一
    萬五千元）係強盜被害人乙○○所得財物花用剩餘之款項，為盜匪所得之財物，
    應依懲治盜匪條例第七條第一項之規定，發還被害人乙○○。被告強盜被害人乙○○所得財物中之勞力士手錶乙只、被告庚○○與綽號「小胖」、「大順」等人
    強盜被害人丁○○所得之手錶（夏利豪牌）乙只、鑽戒乙只及現金三千六百三十
    元雖均未據扣案，然無證據證明業已費失，故仍依懲治盜匪條例第七條第一項之
    規定為發還之諭知。至被告強盜被害人乙○○所得現金除前開經扣案部分外，均
    因經被告花用而費失，強盜被害人乙○○所得之行動電話，則由被告戊○○取得
    ，被告戊○○已將之變賣，變賣所得並已花用盡罄，業據被告戊○○甲○○於偵
    查、本院審理中供明，互核相符，被告庚○○強盜被害人丁○○所得之行動電話
    乙支，則經被害人丁○○領回，有贓物認領保管收據在卷可按，故均不另為發還
    之諭知。另供行搶被害人丁○○所用之膠帶及未具殺傷力之槍枝、供行搶被害人
    乙○○所用之膠帶、手銬等物，因均未扣案，為避免日後執行困難，爰不併宣告
    沒收。
四、公訴意旨另以：被告前開犯行並犯有槍砲彈藥刀械管制條例第十四條第三項（起
    訴書誤載為第二項）之持有刀械罪。惟查，扣案分屬被告丙○○、庚○○所有之
    大、小型刀械各乙支，經送請台中市警察局鑑驗之結果，皆非屬槍砲彈藥刀械管
    制條例列管之刀械，有該局九十年四月十八日（九○）中市警保民字第五六○九
    號函在卷可按，被告丙○○、庚○○持有前開刀械自不構成犯罪，就此部分依法
    原應為被告無罪之諭知，然因公訴人就此部分係以與前開經論罪科刑部分具牽連
    犯之裁判上一罪關係而提起公訴，故不另為無罪之諭知，附此敘明。
據上論斷，應依刑事訴訟法第二百九十九條第一項前段，懲治盜匪條例第五條第一項
第一款、第七條第一項、第八條，刑法二十八條、第五十六條、第三百零二條第一項
、第三百三十九條之二第一項、第五十五條、第三十八條第一項第二款，罰金罰鍰提
高標準條例第一條前段，判決如主文。
中      華      民      國      九十      年      六    月    二十七    日
                                臺灣臺中地方法院刑事第二庭
                                      法  官  呂  麗  玉
右正本證明與原本無異。
如不服本判決，應於判決送達後十日內向本院提出上訴狀，上訴於臺灣高等法院臺中
分院( 須附繕本 )。
                                      書記官
中      華      民      國      九十      年      六    月    二十七    日
懲治盜匪條例第五條第一項第一款
有左列行為之一者，處無期徒刑或七年以上有期徒刑：
一、意圖為自己或第三人不法所有，以強暴、脅迫、藥劑、催眠術或他法，致使不能
    抗拒，而取他人之物或使其交付者。
二、發掘墳墓而盜取殮物者。
三、藏匿或包庇盜匪者。
前項第一款之未遂犯罰之。
預備犯第一項第一款之罪者，處一年以下有期徒刑。
懲治盜匪條例第七條第一項
盜匪所得之財物，應發還被害人。
因前項財物變得之財產利益，除應抵償被害人者外，得沒收之。
刑法第三百零二條第一項
私行拘禁或以其他非法方法，剝奪人之行動自由者，處五年以下有期徒刑、拘役或三
百元以下罰金。
因而致人於死者，處無期徒刑或七年以上有期徒刑，致重傷者，處三年以上十年以下
有期徒刑。
第一項之未遂犯罰之。
刑法第三百三十九條之二第一項
意圖為自己或第三人不法之所有，以詐術使人將本人或第三人之物交付者，處五年以
下有期徒刑、拘役或科或併科一千元以下罰金。
以前項方法得財產上不法之利益或使第三人得之者，亦同。
前二項之未遂犯罰之。


司法院資訊處製作；財團法人民間司法改革基金會備份。
